【裁判字號】    97,上,917
【裁判日期】    980331
【裁判案由】    債務人異議之訴
【裁判全文】
臺灣高等法院民事判決                   97年度上字第917號
上  訴  人  戊○○
訴訟代理人  乙○○
被上訴人    國泰世華商業銀行股份有限公司
法定代理人  甲○○
訴訟代理人  丙○○
            丁○○
上列當事人間債務人異議之訴事件，上訴人對於中華民國97年7
月22日臺灣板橋地方法院97年度訴字第896號第一審判決提起上
訴，本院於98年3月17日言詞辯論終結，判決如下：
    主  文
上訴駁回。
第二審訴訟費用由上訴人負擔。
    事實及理由
一、本件上訴人起訴主張： 被上訴人於民國96年2月間持原審92
    年度促字第46046號支付命令及確定證明書， 聲請就伊所有
    之財產實施強制執行，經原審民事執行處以96年度執字第10
    804號執行事件受理。 惟伊於被上訴人取得上開支付命令後
    仍有持續清償本息，現僅欠本金新台幣（下同） 1,713,717
    元，故被上訴人所聲請強制執行之金額與事實不符，應予扣
    減，且因被上訴人有繼續受領伊繳付本息，應認雙方已達成
    和解，上開支付命令已失執行力，不得再據為執行名義聲請
    強制執行。又伊借款期間早於95年 8月18日屆滿，但伊於屆
    滿後仍有繳息，顯見被上訴人已與上訴人成立另一階段之借
    貸契約關係 ，被上訴人不得再聲請強制執行。而伊於96年3
    月21日因所有房屋遭被上訴人查封後，旋即與被上訴人多次
    協商， 並於同年7月初與被上訴人土城分行重新簽訂借貸契
    約，並提供保證人做為清償之保證，但被上訴人竟未撤回執
    行， 伊嗣於同年11月5日再與被上訴人協商達成協議，並依
    被上訴人之指示繳清相關執行費用21,095元，惟被上訴人仍
    未依約撤回本件執行。被上訴人既已與上訴人成立新借貸關
    係且就撤回執行達成協議，自不得再聲請強制執行，如仍繼
    續強制執行程序顯有權利濫用云云。爰求為判決；原審96年
    度執字第 10804號清償債務事件之強制執行程序應予撤銷。
    被上訴人則以：伊並未與上訴人成立和解，亦未與其重新簽
    訂借貸契約，更未達成任何撤回強制執行之協議。雖然上訴
    人於上開支付命令核發後仍有繼續清償本息，但迄95年 8月
    18日借款期限屆至， 仍無法全部結清借款本息， 尚欠本金
    1,713,717元及自97年3月18日起至清償日止，按年息百分之
    4.74計算之利息，暨自97年4月19日起至清償日止，逾期在6
    個月以內者，按上開利率百分之10， 逾期超過6個月部分者
    ，按上開利率百分之20計算之違約金，伊係本於雙方房屋貸
    款契約之消費借貸關係為請求，並無權利濫用等語，資為抗
    辯 。原審判決上開96年度執字第10804號清償債務強制執行
    事件就被上訴人請求執行金額逾本金1,713,717元及自97年3
    月18日起至清償日止，按年息百分之4.74計算之利息，暨自
    97年4月19日起至清償日止，逾期在6個月以內者，按上開利
    率百分之10， 逾期超過6個月部分者，按上開利率百分之20
    計算之違約金部分所為之強制執行程序，應予撤銷，並駁回
    上訴人其餘之訴。上訴人就其敗訴部分不服提起上訴，並聲
    明：（一）原判決不利上訴人部分廢棄。（二）上開廢棄部
    分，原審法院上開執行事件強制執行程序應予撤銷。被上訴
    人就其敗訴部分，則未據聲明不服。
二、兩造均不爭執；(一)上訴人有於88年 8月18日與被上訴人訂定
    房屋貸款契約， 向被上訴人借款2,270,000元，借款期間自
    88年8月18日起至95年8月18日止， 並自90年8月18日起分60
    期按月攤還1期本息，第60期（95年8月18日）為借款到期日
    ，借款餘額應一併全部清償。 利息前2年按被上訴人公司公
    告基本放款利率減碼年利率0.99%，第3年起按被上訴人公司
    公告之基本放款利率減碼年利率0.115% 計付。嗣後每屆滿6
    個月隨被上訴人基本放款利率調整而調整。如遲延還本或付
    息時，本金部分，自到期日起，逾期在6個月以內部分， 按
    約定利率百分之10 ，逾期超過6個月部分，按約定利率百分
    之20計付違約金。上訴人並提供坐落台北縣土城市○○段溪
    尾小段28-3地號（重測後運校段672地號） 土地所有權應有
    部分萬分之17，及其上1042建號，門牌號碼為台北縣土城市
    ○○路○段58-1號8樓房屋所有權（以上土地及建物均為系爭
    強制執行程序之執行標的），設定最高限額抵押權作為借款
    之擔保。(二)被上訴人於92年6月6日以上訴人未依約按期清償
    本息， 向原審聲請核發取得系爭92年度促字第46046號支付
    命令。當時上訴人積欠之本金為2,178,898元，利息則自92
    年1月18日起算，並加計自92年2月19日起之違約金。（三）
    上訴人於上開支付命令核發後仍有持續清償本息，現本金部
    分尚欠1,713,717元；於95年8月18日借款期限屆滿後至被上
    訴人聲請強制執行止之期間仍有繳付利息至95年10月17日。
    嗣於強制執行程序進行期間，亦有繼續繳付利息至97年3月1
    7日等事實。復有被上訴人在原審法院96年度執地字第10804
    號執行事件提出之強制執行聲請狀、房屋貸款契約、他項權
    利證明書、抵押權設定契約書、原審92年度促字第46046 號
    支付命令及確定證明書、土地及建物登記謄本為證（見本院
    依職權調閱上開執行卷第1頁至第4頁、 第7頁至第14頁及原
    審卷第25頁），堪信為真實。
三、上訴人雖提出96年 6月29日申請書、費用清單及存款存根、
    96年11月5日聲請書、收據、 聲請停止執行供擔保之提存書
    及國庫存款收款書等影本為證（見原審卷第5頁至第9頁及本
    院卷第53頁至第54頁），主張：(一)兩造間於系爭支付命令核
    發後，因被上訴人有繼續受領伊所繳付之本息，應認雙方有
    成立和解，故上開支付命令已失執行力，被上訴人不得再執
    該支付命令為執行名義，聲請強制執行。(二)被上訴人於95年
    8 月18日借款期限屆至後，仍有受領伊繼續繳付之本息，故
    應認雙方已成立新借貸契約關係，且於96年 7月間雙方亦有
    重新簽訂借貸契約，故被上訴人不得再聲請強制執行。(三)被
    上訴人於系爭強制執行程序中有與上訴人達成協議，允諾上
    訴人如繳清相關執行費用，即撤回系爭強制執行程序。(四)被
    上訴人未依協議撤回強制執行，為權利濫用云云，惟為被上
    訴人所否認，並以前揭情詞置辯。經查：
（一）上訴人主張兩造間有於支付命令核發後成立和解云云，係
      以被上訴人取得92年7月21日確定之92年度促字第46046號
      支付命令後，仍繼續接受上訴人繳納本息至95年 8月18日
      之事實為據，但被上訴人否認與上訴人有達成任何和解之
      合意。而按和解契約，須雙方當事人有約定，互相讓步，
      以終止爭執或防止爭執發生（民法第736條規定參照）。
      查本件上訴人於遲延給付後再續為本息之給付，在客觀上
      僅能認係一般消費借貸債務之清償行為，並不因被上訴人
      受領上開給付，即得認雙方有達成互相讓步以終止爭執之
      合意，故上訴人所為此部分之主張，難認可取。
（二）上訴人主張被上訴人於95年 8月18日借款期限屆至後，仍
      有繼續受領伊繳付之本息，故應認雙方已成立新借貸契約
      關係云云，亦為被上訴人所否認。經查借款清償期屆至後
      ，債務人就已全部到期之債務本應清償，並不因債權人未
      主動求償全部或受領該部分之清償即推認其與債務人另成
      立新借貸契約關係。況消費借貸契約仍須雙方當事人就一
      方金錢或代替物所有權之移轉及他方就同種物之返還為約
      定（民法第474條第1項規定參照），惟上訴人就雙方如何
      約定新借貸契約內容，均不能舉證以實其說，故其此部分
      之所云，亦非可取。
（三）上訴人再主張兩造於被上訴人聲請強制執行後，有簽訂新
      借貸契約云云，惟為被上訴人所否認。經查上訴人所提出
      之96年 6月29日申請書僅能證明上訴人有提出重新訂約之
      申請，但不能證明被上訴人有同意與上訴人重新簽訂借貸
      契約。 又上訴人雖另提出96年11月5日聲請書及費用清單
      、 存款存根及收據為證，主張被上訴人有於96年11月5日
      表示：只要繳交執行費、鑑價費、警員差旅費、登報費等
      所謂「轉檔墊付訴訟費用」21,095元，即同意撤回執行云
      云，惟亦為被上訴人所否認，並抗辯：當時因上訴人請求
      撤回執行，乃表示上訴人必須先繳交21,095元法務費用，
      並於96年12月底前結清全部房貸借款，伊才會同意撤回執
      行等語 ，並有其提出之96年11月5日內部簽擬單為證（見
      原審卷第22至24頁）， 佐以上訴人96年11月5日聲請書上
      亦載有「欲於民國96年12月底前償還向貴行抵押貸款（房
      屋貸款）之所有金額」等語，堪信被上訴人之抗辯為真實
      。經查上訴人迄96年12月底均未提出金錢或其他代替物所
      有權以供清償全部借款，既為上訴人所不爭執，且其亦自
      承雙方均係在協談階段，其尚須另向他人籌款始能清償系
      爭借款等語（見本院卷第60頁背面），足見上訴人不能依
      限（96年12月底前）清償全部借款，則其主張被上訴人應
      撤回強制執行云云，即不可取。
（四）上訴人另主張其持續按月繳納本息至97年 3月18日，僅欠
      餘額1,713, 717元，被上訴人竟仍對伊實施強制執行程序
      ，顯有權利濫用之情形云云。惟按所謂權利濫用，係指權
      利之行使，違反公共利益，或以損害他人為主要目的（民
      法第條第148項第1項參照）。本件縱如上訴人所云，伊有
      持續按月繳納本息至97年 3月18日，惟此乃其依約應履行
      之義務，而被上訴人本於已取得之執行名義，對上訴人之
      財產聲請強制執行，則屬其依法所得行使之權利，其縱未
      依上訴人所請撤回執行，惟其行使權利所得利益與上訴人
      所受損害間亦無明顯失衡之狀況，自難認係以損害上訴人
      為其主要目的，故上訴人上開主張，仍不足取。
（五）兩造雖不爭執上訴人本金僅欠 1,713,717元，但上訴人主
      張利息已繳至97年 3月18日，被上訴人則提出放款帳務副
      檔資料及債權金額計算書（見原審卷第29頁至第30頁），
      表示上訴人僅繳付利息至97年3月17日，故應自97年3月18
      日起計付利息。按民事訴訟如係由原告主張權利者，應先
      由原告負舉證之責，若原告先不能舉證，以證實自己主張
      之事實為真實，則被告就其抗辯事實即令不能舉證，或其
      所舉證據尚有疵累，仍不能認原告之主張為真正（最高法
      院17年上字第917號判例參照）。 本件上訴人就其繳付利
      息至97年3月18日，而非僅繳至97年3月17日之有利於己之
      主張，並不能舉證以實其說，則其就已繳付97年 3月18日
      之利息部分之主張，亦非可取。
四、綜上所述，上訴人前開主張，既均不足取，則其請求撤銷關
    於就被上訴人請求執行金額本金1,713,717元及自97年3月18
    日起至清償日止，按年息百分之4.74計算之利息，暨自97年
    4月19日起至清償日止，逾期在6個月以內者，按上開利率百
    分之10，逾期超過6個月部分者， 按上開利率百分之20計算
    之違約金部分所為之強制執行程序全部應予撤銷，即不應准
    許。從而，原審就上開不應准許部分，所為上訴人敗訴之判
    決，並無不合。上訴論旨仍執詞指摘原判決此部分不當，求
    予廢棄改判，為無理由。
五、至兩造其餘之攻擊或防禦方法，及未經援用之證據，經本院
    斟酌後，認為均不足以影響本判決之結果，自無庸一一詳予
    論駁之必要，併此敘明。
六、據上論結，本件上訴為無理由，依民事訴訟法第449條第1項
    、第78條，判決如主文。
中    華    民    國    98    年    3     月    31    日
                    民事第十六庭
                        審判長法  官  劉靜嫻
                              法  官  呂淑玲
                              法  官  謝碧莉
正本係照原本作成。
如不服本判決，應於收受送達後20日內向本院提出上訴書狀，其
未表明上訴理由者，應於提出上訴後20日內向本院補提理由書狀
（均須按他造當事人之人數附繕本）上訴時應提出委任律師或具
有律師資格之人之委任狀；委任有律師資格者，另應附具律師資
格證書及釋明委任人與受任人有民事訴訟法第466條之1第1項但
書或第2項（詳附註）所定關係之釋明文書影本。
中    華    民    國    98    年    4     月    1     日
                              書記官  李翠齡
附註：
民事訴訟法第466條之1（第1項、第2項）：
對於第二審判決上訴，上訴人應委任律師為訴訟代理人。但上訴
人或其他法定代理人具有律師資格者，不在此限。
上訴人之配偶、三親等內之血親、二親等內之姻親，或上訴人為
法人、中央或地方機關時，其所屬專任人員具有律師資格並經法
院認為適當者，亦得為第三審訴訟代理人。


司法院資訊處製作；財團法人民間司法改革基金會備份。
